【裁判字號】    94,訴,1681
【裁判日期】    950119
【裁判案由】    給付服務報酬
【裁判全文】
臺灣板橋地方法院民事判決              94年度訴字第1681號
原      告  家宏不動產有限公司
法定代理人  甲○○
訴訟代理人  丁○○
            戴政雄
            角  枋
被      告  戊○○
訴訟代理人  己○○
被      告  丙○○
訴訟代理人  乙○○
上列當事人間請求給付服務報酬事件，本院判決如下：
    主      文
原告之訴及假執行之聲請均駁回。
訴訟費用由原告負擔。
    事實及理由
一、原告起訴主張：被告戊○○於民國（下同）94年6 月22日將
    其座落臺北縣中和市○○○段68-57 地號土地暨其上建物即
    門牌號碼臺北縣中和市○○街189 巷2 號一、二層樓房1 棟
    ，專任委託原告銷售，期間自94年6 月23日至同年6 月30日
    ，託售總價新臺幣（下同）12,300,000元。旋分別於同年7
    月7 日、7 月11日兩次經雙方合意變更契約內容，亦即總價
    調整至11,800,000元，期限延至同年7 月20日，上揭有專任
    委託銷售契約書及委託銷售出租契約內容變更同意書可稽。
    按上開專任委託銷售契約內載第2 章甲、乙雙方之權利義務
    條項中之第4 、5 條：關於服務報酬計算及支付方式，暨違
    約處理等之約定以觀。原告依約居間媒介，促成託售房屋之
    買賣，即得享受約定之服務費報酬額。倘如被告有違反第5
    條第2 項第5 款約定情事，即視同原告已完成仲介義務，依
    約即得請求給付服務費報酬，自不待言。查被告丙○○係於
    上述專任託售期間，曾經原告居間媒介之準買方（欲購屋者
    ），其曾出價11,000,000元，並付50,000元斡旋金，經原告
    居間斡旋，未獲首肯而作罷。詎料嗣後發現被告2 人竟私自
    成，據被告告之成交金額為12,000,000元，並辦妥所有權移
    轉登記，足見被告間意圖規避服務費之負擔，私自於約定之
    拘束期間成立買賣，揆諸上述違約處理之約定，原告自得依
    約請求服務費報酬。故請求被告戊○○給付480,000 元，被
    告丙○○給付240,000 元，並願供擔保請求宣告假執行等語
    。
二、被告戊○○則以：被告戊○○確有委託原告代為銷售上開座
    落於臺北縣中和市○○○段68-57 地號土地暨其上建物即門
    牌號碼臺北縣中和市○○街189 巷2 號一、二層樓房1 棟，
    委託銷售日期為94年6 月23日起至同年6 月30日止，經延展
    至同年7 月20日，銷售總價亦由原先之12,300,000元，調降
    至11,800,000元；惟原告於上開銷售期間，未能完成銷售。
    又被告戊○○與另一被告丙○○並不認識，被告戊○○亦不
    知原告之前有收受被告丙○○之50,000元斡旋金。嗣因被告
    戊○○因原告之業務員不斷地騷擾，乃拒絕委託任何房仲業
    者處理系爭房屋銷售之業務，而由被告自行於上開系爭房屋
    張貼「租售廣告」，係被告丙○○之夫乙○○偶經該處始得
    知被告之電話，幾經聯繫、接洽，方得以促成本件之交易，
    而非由原告所促成等語資為抗辯。另一被告丙○○則以：被
    告丙○○於94年6 月20日與原告簽訂附停止條件定金委託書
    ，並交付50,000元委託原告斡旋位於臺北縣中和市○○街18
    9 巷2 號1 、2 樓標的物。嗣原告與被告戊○○斡數次失敗
    ，於委託到期後，原告退還斡旋金50,000元，並取回上開委
    託書，數星期後，即7 月23日，被告丙○○之夫乙○○途經
    中和市○○街189 巷，適逢屋主即被告戊○○自行張貼售屋
    廣告，於廣告中得知被告戊○○之手機號碼，經主動與被告
    戊○○聯絡，於9 月初達成買賣房屋之協議，並於9 月7 日
    送件，9 月21日完成房屋過戶手續。嗣因被告丙○○係於與
    原告合約失效後，始與被告戊○○完成買賣房屋之手續，故
    無須支付任何費用予原告等語，以資抗辯。
三、兩造不爭執之事實：
 （一）被告戊○○確實將座落於臺北縣中和市○○○段68-57地
       號土地暨其上建物即門牌號碼臺北縣中和市○○街189巷
       2號一、二層樓房1 棟委託原告代為銷售，委託期限原定
       為94年6月23日起至同年6月30日止，後延至同年7月20日
       止，委託銷售之價格原定為12,300,000元，之後同意調
       降為11,800,000元；惟原告於上開委託期限內並未完成
       訂約之媒介。
 （二）被告丙○○確實於94年6 月20日與原告簽訂附停止條件
       委託書，並交付現金50,000元作為委託原告斡旋位於上
       開系爭房屋之斡旋金，然被告斡旋失敗，並於委託期滿
       後，將斡旋金50,000元退還予原告。
 （三）被告戊○○確實將上開系爭房屋於94年9月7日以12,000,
       000 元之價格出賣予被告丙○○，並於同年月21日完成
       登記手續。
四、本件原告主張受被告戊○○委託銷售上開系爭房屋及被告丙○○交付50,000元予被告作為買受上開系爭房屋之斡旋金等
    情，業據被告提出卷附專任委託銷售契約書、委託銷售/ 出
    租契約內容變更同意書及附停止條件定金委託書等為證，並
    為被告等所不爭執，堪認為真實；惟就上開兩造間之主張與
    抗辯，本件之爭點在於被告戊○○於94年9 月7 日將上開系
    爭房屋以總價12,000,000元之價格出賣予被告丙○○，是否
    有違反原告與被告戊○○簽訂專任委託銷售契約書中之第5
    條第2 項第5 款之違約條款？原告能否請求被告戊○○依上
    開銷售總價12,000,000元之百分之4 即480,000 元之服務報
    酬，及向被告丙○○請求上開銷售總價之百分之2 亦即240,
    000 元之服務報酬？
五、按稱居間者，謂當事人約定，一方為他方報告訂約之機會，
    或為訂約之媒介，他方給付報酬之契約，民法第565 條定有
    明文。查被告戊○○就其所有上開座落臺北縣中和市○○○
    段68-57 地號土地暨其上建物即門牌號碼臺北縣中和市○○
    街189 巷2 號一、二層樓房1 棟委託原告代為銷售，並簽訂
    專任委託銷售契約書，委託期限自94年6月23日起至94年6月
    30日止，之後委託期間先延長至94年7 月11日，之後又延長
    至94年7月20日，有專任委託銷售契約書1份及委託銷售/出
    租契約內容變更同意書2 紙在卷可稽。又被告戊○○確實於
    上開委託期限屆滿後即94年9 月7 日將上開系爭房屋出賣予
    被告丙○○，亦有建物登記第二類謄本共4 紙為證。再原告
    與被告戊○○簽訂之專任委託銷售契約書內第5 條違約處理
    中之第2 項第5 款約定「甲方（即指被告戊○○）於委託期
    間屆滿後3 個月內與乙方（即指原告）所曾媒介之交易對象
    成交者，此時視為原告已完成仲介之義務，雖被告戊○○不
    否認有此約定，且被告戊○○與被告丙○○於94年9月7日完
    成系爭房屋之買賣亦在上開約定之委託期間屆滿（即94年7
    月20日）後3 個月內；惟被告戊○○否認知悉被告丙○○係
    原告曾媒介之對象，被告丙○○亦否認有告知被告戊○○其
    曾委託原告欲購買系爭房屋之事，且原告對於被告丙○○曾
    交付50,000元委託原告斡旋上開系爭房屋買賣之事並未告知
    被告戊○○知悉並不否認。次按當事人主張有利於己之事實
    者，就其事實有舉證之責任，民事訴訟法第277 條亦定有明
    文。依上所述，被告戊○○既否認知悉被告丙○○係原告曾
    媒介之對象，故原告自必須就被告戊○○知悉被告丙○○曾
    委託原告欲購買上開系爭房屋之事舉證以實其說，是以原告
    請求被告戊○○給付服務報酬亦即買賣總價12,000,000元之
    百分之4即480,000元之此部分主張，自不足取。
六、再原告主張被告丙○○於上開專任託售期間內，其曾出50,0
    00元之斡旋金委託原告向被告戊○○欲購買上開系爭房屋，
    因未獲被告戊○○首肯而作罷，此為被告丙○○所不爭執，
    亦有附停止條件定金委託書1 紙附卷可佐，依上開委託書第
    2 條承購條件中之2 本委託書有效期限約定自簽訂本委託書
    時起算，期限內賣方未簽認出售者，期滿本委託書失效，有
    期間至94年6 月25日24時止，且依上開委託書僅約定「附停
    止條件定金於賣方同意依本委託書條件出售並於本委託書上
    簽認時，即生定金效力，買賣契約已成立，若買方違約不買
    ，則不得請求返還；若賣方違約不賣，則所收定金應加倍返
    還買方，若賣方未同意出售，則附停止條件定金無息返還委
    託人」。又被告丙○○亦陳稱50,000元斡旋金，原告已於94
    年6 月26日返還，此為原告所不否認。是以被告丙○○於委
    託期間屆滿失效後有2 個月之久，因偶見被告戊○○自行張
    貼售屋廣告，方與被告戊○○接洽購屋，並未違反上開委託
    書內與原告約定之事項；況被告戊○○、丙○○2 人亦否認
    係因規避原告之仲介報酬，始於委託期間屆滿後才成立買賣
    契約，而原告對於被告戊○○、丙○○2 人係惡意規避原告
    之服務報酬，始於委託期間屆滿後方自行成立買賣契約等情
    並未舉證以實其說。故認原告請求被告丙○○須就系爭房屋
    買賣總價12,000,000元給付服務報酬百分之2 即240,000 元
    之主張，亦不足採。
七、綜上所述，被告戊○○、丙○○2 人並無給付予原告居間報
    酬之義務，從而，原告請求被告戊○○、丙○○2 人各給付
    原告系爭房屋買賣價款之百分之4 、百分之2 作為居間報酬
    ，洵屬於法無據，應予以駁回。
八、原告之訴既不應准許，則其假執行宣告之聲請亦失所附麗，
    應併予駁回。
九、兩造其餘主張及攻擊防禦方法，因本件事證已臻明確且無礙
    於本件之認定及判決之結果，本院即無庸逐一論述，併此敘
    明。
十、結論：原告之訴為無理由，依民事訴訟法第78條，判決如主
    文。
中    華    民    國    95    年    1     月    19    日
                        民事第二庭 法  官  潘  長  生
以上正本係照原本作成。
如對本判決上訴，須於判決送達後20日內向本院提出上訴狀。
中    華    民    國    95    年    1     月    19    日
                                   書記官  許 清 琳


司法院資訊處製作；財團法人民間司法改革基金會備份。
